【裁判字號】    89,上易,73
【裁判日期】    890126
【裁判案由】    侵占
【裁判全文】
臺灣高等法院刑事判決                            八十九年度上易字第七三號
    上  訴  人
    即  被  告  甲○○
右上訴人因侵占案件，不服臺灣板橋地方法院八十八年度易字第二九八六號，中華民
國八十八年十月廿九日第一審判決（起訴案號：臺灣板橋地方法院檢察署八十八年度
偵字第一三二五六號），提起上訴，本院判決如左：
    主      文
上訴駁回。
    事      實
一、甲○○曾因詐欺罪，經台灣台北地方法院以八十六年度自字第八三七號判處拘役
    五十日，緩刑二年確定（不構成累犯），猶不知警惕，渠原係任職於鴻福健康事
    業股份有限公司（下稱鴻福公司）處長一職，負責銷售代理會員卡（包括開億卡
    ）之推介及會員入會費用代收之業務。緣於八十七年九月十日前往台北縣五股鄉
    ○○路四十八號處，招募潘新章與林秀美二人加入開億卡會員，並由潘新章與林
    秀美二人交付發票人為協誠螺絲有限公司、潘新章（起訴書誤為林秀美簽發），
    付款人為第一商業銀行泰山分行，發票日分別為八十七年九月十一日及九月十五
    日，票號ＰＡ0000000與ＰＡ0000000號，金額各為新台幣（下同
    ）四萬元及六萬元之支票共二紙，作為會費交予甲○○收執，甲○○同時開立鴻
    福公司繳件單予潘新章作為繳費證明。詎甲○○收受上開支票之後，即意圖為自
    己不法之所有，將上開二張業務上所持有之支票予以侵占入己，分別交給不知情
    之配偶許芬蘭及作為清償個人債務之用，並未依規定將支票交還公司入帳。嗣因
    潘新章久未收受開億卡，向鴻福公司查詢，始查悉上情。
二、案經被害人鴻福公司訴請台灣板橋地方法院檢察署檢察官偵查起訴。
    理      由
一、訊據上訴人即被告甲○○矢口否認有侵占之犯行，並辯稱：該支票係伊向潘新章
    與林秀美二人之借款，支票係林秀美要借給伊的，當時伊即言明如果未清償就以
    鴻福公司會員卡代之，該支票並非購買開億卡之用，否則鴻福公司豈可輕易讓伊
    離職云云。
二、經查：右揭事實，業據告訴人鴻福公司之代表人乙○○於偵查中陳述甚詳。再被
    告甲○○所辯上開支票係伊向潘新章與林秀美二人借款，並非購買鴻福公司開億
    卡乙節，亦據證人潘新章於偵查及原審中否認有其事；證人潘新章於偵查中已證
稱：「我只是單純要辦卡，支票已兌現，既然卡辦不成，我要求他退款給我即可
    ：：」（見偵查卷第四四頁背面）、於原審中證稱：「：：我要參加會員，且我
    有繳納會費十萬元，當時我是給公司票，支票是協誠螺絲有限公司在第一銀行泰
    山分行的票，上面蓋章是公司及我個人，金額為四萬、六萬元」、「我是要參加
    鴻福公司會員，所繳交的會款」、「他（指被告）有開票給我，是因告甲○○沒
    有將會員卡給我，我向其催討他才開本票給我，而且我太太也沒有提起被告要向
    我借錢的事，當時我將支票交給被告時，他沒有提起借錢的事」（見原審卷第三
    六頁、第三七頁）；此外，並有鴻福公司繳件單乙紙，第一商業銀行泰山分行八
    十八年十月十四日一泰字第一四二號函送上開二紙支票影本在卷可稽（見原審卷
    第四二頁）；再倘果如被告甲○○所言係借款，何以被告甲○○於偵查中並未有
    此抗辯，初則辯稱：伊係因恐會員反悔，始未將支票交給公司，而由伊保管，之
    後支票遺失，之後又辯稱：一張支票挪用，另一張支票遺失（見偵查卷第三十二
    頁反面及第四十五頁）。足見被告所辯各節，要屬飾卸之詞，顯不可採。罪證明
    確，被告犯行洵堪認定。
二、核被告甲○○所為，係犯刑法第三百三十六條第二項意圖為自己不法之所有，而
    侵占對於業務上所持有之物之罪。
三、原審以被告甲○○罪證明確，適用刑法第三百三十六條第二項，罰金罰鍰提高標
    準條例第一條前段，並審酌被告甲○○之品行、智識程度、犯罪動機及侵占之金
    額，所生之危害及被告犯罪後猶飾詞圖辯等一切情狀，量被告有期徒刑七月。認
    事用法並無不合，量刑亦屬適當，被告甲○○上訴意旨仍執前詞否認犯罪而指摘
    原判決不當，為無理由，應予駁回。
據上論斷，應依刑事訴訟法第三百六十八條，判決如主文。
本案經檢察官賴俊雄到庭執行職務。
中    華    民    國    八十九    年        一      月      三十一     日
                            臺灣高等法院刑事第廿三庭
                                審判長法  官  劉  靜  嫻
                                      法  官  吳      燦
                                      法  官  王  炳  梁
右正本證明與原本無異。
不得上訴。
                                      書記官  潘  大  鵬
中    華    民    國    八十九    年        二      月         三       日
附錄：本案論罪科刑法條全文
刑法第三百三十六條：
對於公務上或因公益所持有之物，犯前條第一項之罪者，處一年以上七年以下有期徒
刑，得併科五千元以下罰金。
對於業務上所持有之物，犯前條第一項之罪者，處六月以上五年以下有期徒刑，得併
科三千元以下罰金。
前二項之未遂犯罰之。


司法院資訊處製作；財團法人民間司法改革基金會備份。
